【裁判字號】    98,司財管,8
【裁判日期】    990106
【裁判案由】    指定遺產管理人
【裁判全文】
臺灣臺南地方法院民事裁定             98年度司財管字第8號
聲  請  人  財政部臺灣省南區國稅局
法定代理人  甲○○
上列聲請人聲請選任被繼承人丁○○之遺產管理人事件，本院裁
定如下：
    主      文
選任財政部國有財產局臺灣南區辦事處臺南分處為被繼承人丁○
○之遺產管理人。
程序費用新臺幣壹仟元由被繼承人丁○○之遺產負擔。
    理      由
一、按繼承開始時，繼承人之有無不明者，由親屬會議於一個月
    內選定遺產管理人，並將繼承開始及選定遺產管理人之事由
    ，向法院報明；無親屬會議或親屬會議未於前條所定期限內
    選定遺產管理人者，利害關係人或檢察官，得聲請法院選任
    遺產管理人，並由法院依前項規定為公示催告；公示催告期
    限屆滿，無繼承人承認繼承時，其遺產於清償債權，並交付
    遺贈物後，如有剩餘，歸屬國庫；非公用國有財產以財政部
    國有財產局為管理機關， 民法第1177條、第1178條第2項、
    第1185條、國有財產法第12條分別定有明文。次按大陸地區
    人民繼承臺灣地區人民之遺產，應於繼承開始起三年內以書
    面向被繼承人住所地之法院為繼承之表示；逾期視為拋棄其
    繼承權。亦為臺灣地區與大陸地區人民關係條例第66條第1
    項所明定。
二、聲請意旨略以：被繼承人丁○○（民國○○年○月○○日生，身
    分證統一編號：Ｚ000000000號，96年4月23日死亡，生前最
    後住所：臺南縣永康市○○里○○鄰○○街267巷37弄3號）因
    滯欠85年度綜合所得稅未繳納，經聲請人之新化稽徵所依稅
    捐稽徵法第39條之規定移送強制執行，嗣被繼承人丁○○於
    96年4月23日執行程序進行中死亡，經查相對人丁○○截至9
    8年9月9日止，尚滯欠國稅新臺幣（下同）231,476元未繳納
    （含本稅、滯納金、滯納利息在內），茲因其死亡時尚留有
    遺產土地2筆可供換價以清償其所積欠之國稅債務，本件有
    續行強制執行之實益，惟丁○○之配偶鍾智為大陸地區人民
    ，且迄今並未依臺灣地區與大陸地區人民關係條例第66條之
    規定聲明繼承，其他法定繼承人均已拋棄繼承權，亦未依民
    法第1177條、第1178條於法定期限內，召開親屬會議並選任
    遺產管理人，以致聲請人之債權無法行使，為保障聲請人即
    債權人之權益，聲請人爰依法聲請鈞院選任被繼承人丁○○
    之遺產管理人等語。
三、聲請人主張之上開事實，業據提出本院98年6月10日南院龍
    家戊96年度繼字第964號函、繼承系統表、死亡登記申請書
    查詢清單、戶籍謄本、欠稅總歸戶查詢情形表、財產歸屬資
    料清單各1份為證，聲請人主張堪信為真實；復查被繼承人
    丁○○之繼承人除配偶鐘智外，均已拋棄繼承權，業據本院
    調閱96年度繼字第846、964號拋棄繼承卷宗核閱無誤，而被
    繼承人之丁○○之配偶鐘智為大陸地區人民，截至98年12月
    9日止，尚未向本院聲明繼承，亦有卷附本院家事紀錄科查
    詢表1紙在卷可稽，又未準用民法第1177條規定選定遺產管
    理人，而聲請人為被繼承人之債權人，故聲請人以利害關係
    人聲請選任被繼承人之遺產管理人，核與上開規定並無不合
    ，應予准許。
四、查本件被繼承人丁○○之繼承人除配偶鐘智外均已拋棄繼承
    權，足見渠等對被繼承人遺產之處置已漠不關心，經本院函
    詢其繼承人戊○○、丙○○、乙○、沈陳玉英、郭陳金雀、
    梁沈麗雲、沈素櫻、沈金菊、甘沈明珠，請其等於文到5日
    內以書面陳明是否願意擔任被繼承人丁○○之遺產管理人，
    逾期視為不願意擔任，上開繼承人均逾期未陳明其意願，視
    為不願意擔任，有送達證書附卷可憑。而被繼承人之配偶鐘
    智因係大陸地區人民，且尚未具狀向本院聲明繼承被繼承人
    丁○○之遺產，亦不適合擔任被繼承人丁○○之遺產管理人
    。查被繼承人丁○○之遺產，倘無人承認繼承時，將於清償
    債權，交付遺贈物後，歸屬國庫，即無人繼承之遺產若有賸
    餘，終歸國家所取得，則職司國有財產管理之有關機關自係
    最為適合擔任遺產管理之人，況上開機關就遺產管理之有關
    法律程序亦相當熟悉；故為使遺產之處置順利進行，並考量
    遺產管理之專業性與公平性，認選任財政部國有財產局臺灣
    南區辦事處臺南分處為被繼承人丁○○之遺產管理人為適當
    。
五、依非訟事件法第157條、第24條第1項，裁定如主文。
中    華    民    國    99    年    1     月    6     日
                  家事法庭      司法事務官柯雅菱
以上正本係照原本作成。
如不服本裁定，應於裁定送達後10日內向本院提出抗告狀，並繳
納抗告費新台幣1千元。
中    華    民    國    99    年    1     月    8     日
                                書記官     曾詩珊


司法院資訊處製作；財團法人民間司法改革基金會備份。
